【裁判字號】    87,重訴,27
【裁判日期】    890309
【裁判案由】    侵權行為損害賠償
【裁判全文】
臺灣高等法院臺中分院民事裁定      八十七年度重訴字第二七號
    原      告  甲○○
    訴訟代理人  黃嘉明律師
    被      告  乙○○    住台.
    訴訟代理人  洪武明律師
右當事人間因被告背信案件，原告提起附帶民事訴訟請求損害賠償事件，經刑事庭裁
定移送，本院裁定如左：
      主      文
原告之訴及假執行之聲請均駁回。
訴訟費用由原告負擔。
      理      由
一、按附帶民事訴訟，係因犯罪而受損害之人，為請求回復其損害，於刑事訴訟程序
    附帶提起之民事訴訟法，故提起是項民事訴訟，須限於起訴之犯罪事實侵害個人
    私權，致生損害者，始得為之。苟非因犯罪而受損害之人，縱令得依其他事由，
    提起民事訴訟，亦不得於刑事訴訟程序附帶為此請求。又移送民事庭之附帶民事
    訴訟，其移送前提起此項訴訟，若不合刑事訴訟法第四百八十七條所規定之要件
    ，既於移送後，其訴訟程序自應適用民事訴訟法，即屬同法第二百四十九條第一
    項第六款所謂起訴不備其他要件，應依該項款之規定，以裁定駁回之。
二、本件原告因被告背信案件，於刑事訴訟程序附帶提起民事訴訟，請求判命被告應
    給付原新台幣（以下同）三百二十五萬元及自八十六年四月十八日起算之法定遲
    延利息，並聲請宣告假執行。經本院刑事庭依刑事訴訟法第五百零四條第一項規
    定，將其附帶之民事訴訟，以裁定移送於民事庭。
三、查本件被告被訴之犯罪事實為：「林慶成（同案原告已死亡）與乙○○於民國八
    十三年八月間，經由謝勝倉之介紹，約定以二人合夥，由乙○○三分之一，林慶
    成三分之二（其中甲○○以暗股方式與林慶成各占此部分之二分之一）方式，向
    許瑤瑎（實際地主為張本田）購買坐落台中縣霧峰鄉○○○段第一○六一之二號
    土地（下簡稱系爭土地），價金為新台幣（下同）一千零十四萬元。又因該筆土
    地係農地，不得分割，故二人約定信託登記於乙○○名下。詎乙○○於合夥購得
    系爭土地，並登記在其名而受委託，係屬為他人處理事務之人後，竟起貪念，意
    圖為自己不法之利益，未得林慶成之同意，在八十六年二月二十日，將該土地以
    九百六十五萬元價格賣予林授擁，並於辦理移轉登記予林授雍前設定一千二百萬
    元抵押權予林授雍。足以生損害於林慶成之財產。」等情，有調閱之本院八十六
    年度上易字第三五○六號刑事卷可稽。由此可見，被告被訴之前開犯罪事實，其
    所侵害者為被告與林慶成合夥購買上開土地之財產利益，即使合夥財產受到損害
    。而原告就林慶成與被告合夥購買上開土地為投資時，係以暗股方式附於林慶成
    之股內，自屬民法第七百條所謂之隱名合夥。而依民法第七百零二條規定，隱名
    合夥人之出資，其財產權移屬於出名營業人。因此，隱名合夥所經營之事業，係
    屬出資營業人之事業，非與隱名合夥人共同之事業。從而隱名合夥人就其出資之
    返還或應得利益之給付，僅得對出名營業人為請求，不得直接對出名營業人合夥
    之事業為請求。是本件原告既為隱名合夥人，則其出資之財產權依法已移屬於出
    名營業人林慶成；而本件被告被訴之犯罪事實所侵害者為林慶成與被告合夥事業
    之財產，因此原告自非因被告犯罪而受損害之人，依首揭說明，其提起本件附帶
    民事訴訟，自難認為合法，應連同其假執行之聲請一併駁回。
四、至原告主張其與被告間就上開土地之買賣係屬信託關係，及被告有侵占出售上開
    土地價款情事一節，均非屬本件被告被訴犯罪事實之範圍，況有關被告被控侵占
    土地價款部分，亦經本院刑事庭認定被告之行為，不構成侵占罪，是原告依上開
    事由，提起本件附帶民事訴訟，於法亦有未合，自不應准許。
五、依民事訴訟法第二百四十九條第一項第六款、第九十五條、第七十八條，裁定如
    主文。
中      華      民      國    八十九    年      三      月      九      日
~B1民事第五庭審判長法  官  陳滿賢
~B2                法  官  ﹖
~B3                法  官  林松虎
右為正本係照原本作成。
如不服本裁定應於裁定送達後十日內向本院提出抗告理由狀（須按他造人數附具繕本
），並繳納抗告裁判費新台幣肆拾伍元及送達用雙掛號郵票拾份（每份拾肆元）。
~B                書記官  陳信和
中      華      民      國    八十九    年      三      月      九      日
                                                                        Ｈ


司法院資訊處製作；財團法人民間司法改革基金會備份。
